最高法院刑事判決　　　　　　　　　　　　　　　八十六年度台上字第六七六一號
　　上訴人　台灣高等法院檢察署檢察官
　　被　告　甲○○
右上訴人因被告侵占案件，不服台灣高等法院中華民國八十五年十一月十五日第二審
判決（八十五年度上訴字第三七四九號，起訴案號：台灣桃園地方法院檢察署八十四
年度偵字第六九二四、七一四七號），提起上訴，本院判決如左：
    主  文
上訴駁回。
    理  由
按刑事訴訟法第三百七十七條規定，上訴於第三審法院，非以判決違背法令為理由，
不得為之。是提起第三審上訴，應以原判決違背法令為理由，係屬法定要件。如果上
訴理由狀並未依據卷內訴訟資料，具體指摘原判決不適用何種法則或如何適用不當，
自應認其上訴為違背法律上之程式，予以駁回。本件上訴意旨略稱：被告原係告訴人
南華觀光股份有限公司（以下簡稱南華公司）之副總經理，負責南華飯店夜總會及餐
廳之行銷、企劃、組訓、考核、宣傳、開發及業績之掌握，此有聘任證明書影本附卷
可據，縱本件南華飯店夜總會之營業收入非由被告持有，然被告既受公司之委任，處
理夜總會及餐廳之經營事宜，其竟意圖為自己不法之所有，並損害南華公司之利益，
違背公司委任其經營夜總會、餐廳任務，利用職權督導之便，假借預支報酬金強行取
款新台幣（下同）一百四十五萬四千元，致告訴人公司遭受財產上損害，核與刑法背
信罪之構成要件相符，而此事實，與本件檢察官起訴之基本犯罪事實相同，此背信事
實顯在原檢察官起訴之範圍，第一審檢察官亦以被告所為，涉有背信犯行，一審疏未
審認，顯有違誤而提起上訴，有上訴書附卷可據，乃原判決就被告是否構成背信罪行
部分疏未論述，自有違誤等語。
惟查本件原判決以公訴意旨略稱：被告甲○○原係桃園縣桃園市南華公司之副總經理
，負責南華飯店夜總會及餐廳之行銷、企劃、組訓、考核、宣傳、開發及業績之掌控
，竟基於概括犯意，意圖為自己不法之所有，自民國八十四年五月八日起至同年五月
二十六日止，利用其職務上之權利，假藉預支報酬金之名義，連續將其業務上持有，
本應繳交南華公司之南華飯店夜總會營業收入侵吞入己，合計一百四十五萬四千元，
因認其涉有刑法第三百三十六條第二項之業務侵占罪嫌云云，而經審理結果，認被告
犯罪尚屬不能證明，因而維持第一審無罪之判決，駁回檢察官在第二審之上訴，已
明其認定之理由，從形式上觀察，並無違背法令之情形存在。而起訴書係記載被告為
南華公司副總經理，負責南華飯店夜總會及餐廳之行銷、企劃、組訓、考核、宣傳、
開發及業績之掌控等業務，並非謂被告受南華公司之委任，負責南華飯店夜總會及餐
廳之經營或處理財務、會計業務，故雖起訴書另指被告假藉預支報酬金之名義，將應
繳交南華公司之南華飯店夜總會營業收入侵吞入己，合計一百四十五萬四千元，惟此
乃專就被告涉犯業務侵占罪，而提起公訴，尚難謂起訴書所載被告前述侵占事實，與
背信罪之基本犯罪事實相同，進而指起訴書所載犯罪事實範圍兼及背信犯行，原判決
理由內縱未論述被告是否成立背信罪，要無違法可言。本件並無檢察官上訴意旨所指
違背法令之情形存在，核與法律規定得為第三審上訴理由之違法情形不相適合，其上
訴為違背法律上之程式，應予駁回。又本件雖屬刑事訴訟法第三百七十六條第三款所
列案件，惟本法修正前，原得上訴於第三審法院，且已繫屬於法院，依本法施行法第
五條第一項規定，仍應依修正前之法程序終結之，附此明。
據上論結，應依刑事訴訟法第三百九十五條前段，判決如主文。
中      華      民      國    八十六    年     十一     月     二十     日
                              最高法院刑事第三庭
                                  審判長法官  蔡  詩  文
                                        法官  張  吉  賓
                                        法官  莊  登  照
                                        法官  洪  明  輝
                                        法官  蔡  清  遊
      右正本證明與原本無異
                                              書  記  官
中      華      民      國    八十六    年     十一     月    二十八    日
